臺灣臺南地方法院刑事判決
110年度交易字第832號
公  訴  人  臺灣臺南地方檢察署檢察官
被      告  吳明鴻


                  （現於法務部○○○○○○○○○○○執                       行中）                  
上列被告因過失傷害案件，經檢察官提起公訴（110年度偵字第1
5516號），被告於本院準備程序進行中，就被訴事實為有罪之陳
述，經法官告知簡式審判程序意旨，並聽取檢察官及被告之意見
後，裁定依簡式審判程序審理，並判決如下：
    主  文
吳明鴻汽車駕駛人，無駕駛執照駕車，行經行人穿越道不依規定
讓行人優先通行，因過失致人受傷，處有期徒刑貳月，如易科罰
金，以新臺幣壹仟元折算壹日。
    事  實
一、吳明鴻於民國110年5月11日晚間10時50分許，未領有汽車駕
    駛執照而駕駛車牌號碼000-0000號營業小客車，沿臺南市中
    西區大勇街由西往東方向行駛至大勇街與金華路三段交岔路
    口，欲左轉金華路，本應注意車前狀況，隨時採取必要之安
    全措施，且行近行人穿越道，遇有行人穿越時，無論有無交
    通指揮人員指揮或號誌指示，均應暫停讓行人先行通過，而
    依當時天候晴、夜間有照明、柏油路面乾燥無缺陷、無障礙
    物且視距良好，竟疏未注意及此，貿然左轉，適有行人羅富
    珠沿大勇街由西往東方向行走在上開交岔路口北側行人穿越
    道上正穿越金華路三段，迨吳明鴻發現羅富珠時，煞閃不及
    ，致撞擊羅富珠，羅富珠因而受有頸部扭傷、右手肘擦傷、
    左手肘擦傷、左手擦傷、右膝擦傷等傷害。　　
二、案經羅富珠訴由臺南市政府警察局第二分局報告臺灣臺南地
    方檢察署檢察官偵查起訴。
    理  由
壹、程序部分：
　　本案被告吳明鴻所犯之罪，係死刑、無期徒刑、最輕本刑為
    3年以上有期徒刑以外之罪，其於準備程序就前揭被訴事實
    為有罪之陳述，經受命法官告知簡式審判程序之旨，並聽取
    其與公訴人之意見後，本院合議庭裁定，依刑事訴訟法第27
    3條之1規定，由受命法官獨任進行簡式審判程序，是本案之
    證據調查，依刑事訴訟法第273條之2規定，不受同法第159
    條第1項、第161條之2、第161條之3、第163條之1及第164條
    至第170條規定之限制，合先敘明。
貳、實體部分：
一、認定犯罪事實所憑之證據及理由：
　　被告就上開犯罪事實，於本院準備程序及審理程序時均坦承
    不諱，核與告訴人羅富珠於警詢之證述情節相符（警卷第7
    頁至第9頁），且有郭綜合醫院110年5月11日診斷證明書、
    臺南市○○○○○道路○○○○○○○○道路○○○○○○○○○○○○○○○號碼000-00
    00汽車之車輛詳細資料報表各1份，暨監視錄影畫面截圖2張
    、現場及車損照片9張附卷可證（警卷第11頁、第13頁、第1
    5頁、第17頁、第19頁、第21頁至第29頁、第39頁），足認
    被告之自白與事實相符，堪予採信。又按汽車行駛時，駕駛
    人應注意車前狀況及兩車並行之間隔，並隨時採取必要之安
    全措施；汽車行經行人穿越道，遇有行人穿越時，無論有無
    交通指揮人員指揮或號誌指示，均應暫停讓行人先行通過，
    道路交通安全規則第94條第3項、第103條第2項分別定有明
    文。被告駕駛車輛行駛於道路上，自應遵守上開規定。而肇
    事當時天候晴、夜間有照明、柏油路面乾燥無缺陷、無障礙
    物且視距良好，此為道路交通事故調查報告表㈠所載明，足
    徵被告於客觀上應無不能注意之情形，竟疏未注意其行近行
    人穿越道時，有告訴人行走在行人穿越道上，未禮讓告訴人
    先行，而貿然左轉彎，因而肇致本案車禍事故，告訴人因而
    受有上開傷勢，被告之過失行為與告訴人所受傷害間顯具有
    相當因果關係。本件事證明確，被告犯行洵堪認定，應予依
    法論科。
二、論罪科刑：
  ㈠按道路交通管理處罰條例第86條第1項關於汽車駕駛人，無駕
    駛執照駕車、行經行人穿越道不依規定讓行人優先通行，因
    而致人受傷或死亡，依法應負刑事責任者，加重其刑至2分
    之1之規定，係就刑法第284條第1項之前段過失傷害之基本
    犯罪類型，對於加害人為汽車駕駛人，於從事駕駛汽車之特
    定行為時，在無駕駛執照之情形、於行經行人穿越道之特定
    地點，不依規定讓行人優先通行，因而致人受傷或死亡之特
    殊行為要件予以加重處罰，已就該罪犯罪類型變更之個別犯
    罪行為予以加重，而成另一獨立之罪名，自屬刑法分則加重
    之性質（最高法院99年度台非字第198號判決意旨參照）。
    又道路交通管理處罰條例第86條第1項所定無駕駛執照駕車
    、吸食毒品或迷幻藥駕車、或行駛人行道或行經行人穿越道
    不依規定讓行人優先通行之應加重其刑之情形，因該條項之
    規定，係加重條件，就數種加重事項為列舉規定，既被規定
    在同一條項內，行為人僅符合其一即構成加重其刑要件，縱
    同時有數種該條項規定之違規加重情形，僅係同時構成加重
    要件，僅能加重一次，不能再遞予加重其刑（最高法院102
    年度台上字第4783號判決意旨參照）。再者，汽機車駕照為
    駕駛汽機車之許可憑證，凡駕照經吊扣、吊銷或註銷，其處
    分期間即無許可駕駛汽、機車之憑證，自不得駕駛汽、機車
    ，故於駕照吊扣、吊銷或註銷期間駕車，無駕駛許可憑證，
    自應認係無照駕駛。查本件被告之駕駛執照於99年5月24日
    遭逕行註銷，迄今亦未重新考領等情，業據被告於本院訊問
    時陳述明確（本院卷第53頁），並有被告之證號查詢汽車駕
    駛人資料存卷足憑（警卷第41頁），且左轉時未注意禮讓行
    走於行人穿越道之告訴人，因而肇事致告訴人受傷，則被告
    雖同時有前述2加重事由，然駕駛行為僅一，毋庸遞行加重
    。是核被告所為，係犯道路交通管理處罰條例第86條第1項
    、刑法第284條第1項前段之汽車駕駛人，無駕駛執照駕車，
    行經行人穿越道不依規定讓行人優先通行，因過失傷害人罪
    ，該罪並應依道路交通管理處罰條例第86條第1項規定加重
    其刑。公訴意旨漏未查明被告無駕駛執照駕車之事實，惟因
    社會基本事實同一，且本院已當庭向被告諭知其尚有上開加
    重條件（本院卷第53頁），俾使其得行使訴訟上之防禦權，
    當無礙被告於訴訟上攻擊、防禦權之充分行使，本院自得依
    職權認定，附此敘明。
  ㈡再者，被告於肇事後，於該管公務員發覺犯罪前，在肇事現
    場向前往處理之司法警察坦承為肇事人，嗣並接受裁判之事
    實，有臺南市政府警察局第二分局交通分隊道路交通事故肇
    事人自首情形紀錄表1紙在卷可參（警卷第33頁），是被告
    於員警尚不知何人犯罪前，坦承其為行為人，合於自首之要
    件，爰依刑法第62條前段之規定，減輕其刑（被告所為依道
    路交通管理處罰條例第86條第1項加重係另成立獨立之罪名
    ，如前所述，自不另說明先加後減）。
　㈢爰審酌被告無照駕車又於左轉時未注意禮讓行走於行人穿越
    道之告訴人，危害社會整體行車安全，告訴人因而受有前開
    傷勢，被告過失程度不低，且迄今未賠償告訴人之損失，自
    應受有相當之刑事非難，兼衡被告事後坦承犯行，犯後態度
    尚可，暨被告自陳入監前一人在外承租房屋居住，前以駕駛
    為業，已離婚，國中畢業之智識程度，並酌其於本件車禍事
    故之過失情節及所生損害等一切情狀，量處如主文所示之刑
    ，並諭知易科罰金之折算標準。
據上論斷，應依刑事訴訟法第273條之1第1項、第299條第1項前
段，道路交通管理處罰條例第86條第1項，刑法第284條前段、第
62條前段、第41條第1項前段，刑法施行法第1條之1第1項，判決
如主文。
本案經檢察官蔡佳蒨提起公訴，檢察官蘇聖涵到庭執行職務。 
中　　華　　民　　國　　110 　年　　11 　　月　 　26　日
                  刑事第八庭  法  官  陳碧玉
以上正本證明與原本無異。
如不服本判決應於收受本判決後20日內向本院提出上訴書狀，並
應敘述具體理由。其未敘述上訴理由者，應於上訴期間屆滿後20
日內向本院補提理由書狀（均須按他造當事人之人數附繕本）「
切勿逕送上級法院」。 
　　　　　　　　　　　　　　　書記官  詹淳涵
中　　華　　民　　國　　110 　年　　11　　月　　26　　日

附錄本案論罪科刑法條全文：
中華民國刑法第284條
因過失傷害人者，處1年以下有期徒刑、拘役或10萬元以下罰金
；致重傷者，處3年以下有期徒刑、拘役或30萬元以下罰金。